【裁判字號】    94,上易,762
【裁判日期】    950516
【裁判案由】    返還不當得利
【裁判全文】
臺灣高等法院民事判決                 94年度上易字第762號
上   訴   人  乙○○
兼訴訟代理人  丙○○
被  上 訴 人  甲○○
上列當事人間返還不當得利事件，上訴人對於中華民國94年8月8
日臺灣基隆地方法院94年度訴字第230 號第一審判決提起上訴，
本院於95年5月1日言詞辯論終結，判決如下：
    主  文
上訴駁回。
第二審訴訟費用由上訴人負擔。
    事實及理由
一、上訴人起訴主張：已故訴外人蔡素珍（於民國79年6 月19日
    死亡）係上訴人丙○○之妻、上訴人乙○○之母、被上訴人
    之妹。被上訴人於蔡素珍死亡後，未受委任擅自將蔡素珍生
    前庫存於信大冷凍廠之魚貨300餘箱、 內含白鯧、肉魚等上
    等魚貨全數盜賣侵吞貨款，計新台幣 （下同）63萬1,625元
    ，致上訴人受有損害，爰依不當得利之法律關係，求為命被
    上訴人應給付上訴人63萬1,625元及自79年6月19日起算法定
    遲延利息（原審判決上訴人敗訴，上訴人不服提起上訴，並
    減縮利息請求），並上訴聲明：(一)原判決廢棄。(二)被上訴人
    應給付上訴人63萬1,625元及自94年7月23日起至清償日止，
    按年息百分之五計算之利息。
二、被上訴人則以：被上訴人曾於78年至83年間利用假日凌晨受
    僱於寶于公司賣魚，並未盜賣蔡素珍之魚貨而侵吞貨款，上
    訴人未提出具體事證證明上情，所提之販賣魚貨收據及明細
    亦未載明公司行號及貨源，無法證明被上訴人有盜賣魚貨情
    事等語，資為抗辯，並答辯聲明：上訴駁回。
三、經查蔡素珍係上訴人丙○○之妻、上訴人乙○○之母、被上
    訴人之妹，蔡素珍於79年6 月19日死亡，上訴人為蔡素珍之
    法定繼承人等情，有蔡素珍死亡診斷書可證（原審卷10頁）
    ，且為兩造所不爭執，堪信為真實。
四、上訴人主張被上訴人於蔡素珍死亡後，擅將蔡素珍生前庫存
    於信大冷凍廠之魚貨300餘箱、內含白鯧、 肉魚等上等魚貨
    全數盜賣並侵吞貨款，計63萬1,625元（以300箱魚貨每箱1,
    800元計算，共54萬元，另自79年6月14日起至同年月28日止
    盜賣侵吞魚貨款9萬1,625元）云云，則為被上訴人所否認，
    並以前開情詞置辯，經查：
  (一)上訴人固提出最高法院84年度台上字第2552號刑事判決以證
    明被上訴人有盜賣侵吞300箱魚貨款54萬元之事實， 惟查該
    判決係上訴人丙○○自訴被上訴人及訴外人倪新華、姜豪等
    涉嫌貪污，因上訴人丙○○之上訴違背法律上之程式致遭駁
    回（原審卷12-13頁）， 尚難憑以證明上訴人上開主張為真
    實可採。
  (二)上訴人另提出販賣魚貨收據及明細16紙以證明被上訴人有盜
    賣侵吞魚貨款9萬1,625元之事實（原審卷14-22頁）， 惟被
    上訴人否認各該文件之真正，並辯稱其上未載明公司行號，
    貨源亦不同，無白鯧，肉魚僅有20台斤，伊不曾看過此等文
    件，此等文件亦非伊交給上訴人等語。經核閱上開收據及明
    細，其上既未記載何人製作，亦無任何人簽收，亦難據為證
    明上訴人此部分之主張為真實可採。
  (三)上訴人另主張被上訴人曾於任公職期間在外兼職賣魚，對進
    出魚貨流程甚為熟悉，被上訴人即係利用該兼職時販賣蔡素
    珍之魚貨而侵吞貨款，並涉嫌逃漏稅云云，並提出行政院人
    事行政局書函、基隆市稅捐稽徵處函及照片為證（本院卷13
    -19頁）， 被上訴人則辯稱伊係於行政院人事行政局調查時
    ，為免違反公務員服務法，乃謊稱受蔡素珍委託處理庫存魚
    貨，伊無暇為蔡素珍處理魚貨，上訴人明知魚貨均由綽號阿
    文叔及葉春蜜處理，與伊無關等語。查行政院人事行政局81
    年5月18日81局參字第18114號書函固記載：「．．．經訊據
    甲○○稱，渠固曾於79年6月14日起至同月28日止， 因其妹
    蔡素珍生病、病故期間，受託為其處理庫存魚貨，惟均利用
    假日凌晨漁市場營業時間等語，其幫忙家人處理魚貨行為時
    間，並無佔用公務員上班時間，依前揭函釋意旨，應無違反
    公務員服務法情形。．．．」，惟因被上訴人係公務員，行
    政院人事行政局就其在外兼職賣魚乙事是否違反公務員服務
    法為調查，被上訴人於該行政調查時為免被認違反公務員服
    務法而為上開抗辯，乃屬人情之常，尚難憑此逕認被上訴人
    有侵吞蔡素珍魚貨款63萬1,625元； 另依基隆市稅捐稽徵處
    函記載上訴人檢舉義隆行逃漏稅捐，違反營業稅法，以及被
    上訴人處理魚貨之照片，均不足以憑認被上訴人有侵吞上開
    魚貨款；再依臺灣臺北地方法院檢察署80年度偵字第3734號
    被上訴人被訴詐欺乙案之卷證資料 （本院卷117-129頁）亦
    無法證明被上訴人有盜賣侵吞蔡素珍魚貨款63萬1,625元之
    事實，是上訴人以上開卷證、函文及照片認被上訴人有盜賣
    蔡素珍之魚貨及侵吞魚貨款等情，亦不足採。
五、綜上所述，上訴人依不當得利之法律關係，請求被上訴人給
    付63萬1,625元及法定遲延利息，自屬不應准許。 原審所為
    上訴人敗訴之判決，核無違誤。上訴論旨指摘原判決不當，
    求予廢棄改判，為無理由，應予駁回。
六、兩造其餘之攻擊或防禦方法及未經援用之證據，經本院斟酌
    後，認為均不足以影響本判決之結果，自無逐一詳予論駁之
    必要，併此敘明。
七、據上論結，本件上訴為無理由，依民事訴訟法第449條第1項
    、第78條、第85條第1項前段，判決如主文。
中    華    民    國    95    年     5    月    16    日
                  民事第十三庭審判長法  官  陳昆煇
                                    法  官  李錦美
                                    法  官  陳駿璧
正本係照原本作成。
不得上訴。
中    華    民    國    95    年    5     月    17    日
                                    書記官  黃  愛


司法院資訊處製作；財團法人民間司法改革基金會備份。
